臺灣桃園地方法院刑事判決　　　　　　　110年度訴字第314號
公　訴　人　臺灣桃園地方檢察署檢察官
被　　　告　蔡昕彣　



指定辯護人　本院公設辯護人彭詩雯
上列被告因違反毒品危害防制條例案件，經檢察官提起公訴（10
9 年度偵字第21509 號），本院判決如下：
    主  文
蔡昕彣販賣第二級毒品未遂，處有期徒刑壹年玖月。
扣案如附表編號1 所示之物沒收；扣案如附表編號2 所示之物沒
收銷燬。
    事  實
蔡昕彣明知甲基安非他命係毒品危害防制條例第2 條第2 項第2
款管制之第二級毒品，依法不得持有及販賣，竟基於販賣第二級
毒品營利之犯意，於民國109 年7 月4 日晚間6 時12分前某時許
，在不詳地點，以附表編號1 所示手機登入「星城ONLINE」，並
以暱稱「湯小○小」向執行網路查緝之警員兜售甲基安非他命，
警員即佯裝有意購買價值新臺幣( 下同) 1,500 元之甲基安非他
命，並與蔡昕彣約定於同日晚間7 時許，在桃園市○○區○○路
0 段00○00號之全家便利商店文忠店進行交易。嗣蔡昕彣騎乘普
通重型機車攜帶如附表編號2 所示之甲基安非他命至文忠店與佯
裝買家之警員交易時，當場為警員逮捕而販賣未遂，並扣得如附
表編號1 、2 所示之物。
    理  由
一、認定犯罪事實所憑證據及理由
    訊據被告蔡昕彣於偵查及審理中對上開事實坦承不諱（見偵
    卷第25-37 、115-120 頁、本院卷第40、109 頁），並有搜
    索扣押筆錄、扣押物品目錄表、真實姓名與尿液、毒品編號
    對照表、職務報告、刑案現場照片可證（見偵卷第49-57 、
    67、69、83-88 頁），且扣案如附表編號2 所示之物，經檢
    驗後確實含第二級毒品甲基安非他命成分，有藥物檢驗報告
    為憑（見偵卷第147 頁），足認被告之任意性自白與事實相
    符，可以採信。又被告於本院準備程序供承：扣案如附表編
    號2 所示2 包甲基安非他命，1 包是用來販賣，1 包是販賣
    成功後可獲得之報酬等語（見本院卷第41頁），益徵被告主
    觀上有藉販賣甲基安非他命獲取利益之營利意圖。從而，本
    案事證明確，被告犯行堪以認定，應依法論科。
二、論罪
  ㈠依刑法第2 條第1 項規定為新舊法比較：被告行為後，毒品
    危害防制條例第4 條第2 項、第17條第2項業於109 年1 月1
    5日修正、同年7 月15日施行。修正後毒品危害防制條例第4
    條第2 項將「7 年以上有期徒刑」提高為「10年以上有期徒
    刑」，將得併科之罰金由「1,000 萬元以下」提高至「1,50
    0 萬元以下」；修正後之第17條第2 項，將「偵查及審判中
    均自白」要件，改為較嚴格之「偵查及『歷次』審判中均自
    白」。是經比較新舊法後，修正後之毒品危害防制條例未較
    有利於被告，故本案應適用被告行為時即修正前之毒品危害
    防制條例第4 條第2 項及第17條第2 項之規定。
  ㈡罪名：按甲基安非他命屬毒品危害防制條例第2 條第2 項第
    2 款附表二第89項管制之第二級毒品，依法不得持有及販賣
    。次按行為人如原即有販賣毒品營利之犯意，雖因經警誘捕
    （俗稱釣魚），致實際上不能完成毒品交易，然因其原即具
    有販賣毒品之意思，客觀上又已著手於販賣行為，仍應論以
    販賣毒品未遂罪（最高法院102 年度台上字第3427號判決意
    旨參照）。是核被告所為，係犯修正前毒品危害防制條例第
    4 條第6 項、第2 項之販賣第二級毒品未遂罪，又被告持有
    第二級毒品之低度行為，為其販賣第二級毒品之高度行為所
    吸收，不另論罪。
三、量刑
  ㈠刑之減輕：按未遂犯之處罰，以有特別規定者為限，並得按
    既遂犯之刑減輕之；犯第4 條之罪於偵查及審判中均自白者
    ，減輕其刑，刑法第25條第2 項、修正前毒品危害防制條例
    第17條第2 項分別定有明文。查被告著手販賣第二級毒品甲
    基安非他命而不遂屬未遂犯，且於偵查及審理中均自白犯行
    業如前述，是應依前開規定減輕被告之刑，並依刑法第70條
    規定遞減之。
  ㈡爰以行為人之責任為基礎，審酌被告若將如附表編號2 所示
    之甲基安非他命流入社會，將戕害國民身體及心智，衍生多
    種治安問題，自應非難。次審酌被告犯後於警詢、偵查及審
    理中始終坦承犯行之態度，扣案如附表編號2 所示之毒品重
    量及數量尚微，究與中、大盤毒梟販賣行為造成之損害有別
    ，兼衡被告犯罪時之年齡、大學畢業、職業為科技業之智識
    程度、自陳小康的經濟狀況及素行等一切情狀，量處如主文
    所示之刑，以資懲儆。
四、沒收
  ㈠按查獲第二級毒品，不問屬於犯罪行為人與否，均沒收銷燬
    之；犯第四條之罪者，其供犯罪所用之物，不問屬於犯罪行
    為人與否，均沒收之，毒品危害防制條例第18條第1 項前段
    、第19條第1項分別定有明文。
  ㈡查扣案如附表編號1 所示手機係被告用以聯絡本案販賣甲基
    安非他命事宜所用，如附表編號2 所示2 包甲基安非他命係
    被告販賣之用或屬將獲取之報酬，業據被告供承在卷（見本
    院卷第41、108 頁），自應依前開規定分別宣告沒收及沒收
    銷燬。次查，被告於本院供承：扣案如附表編號3 所示毒品
    殘渣袋係供被告施用甲基安非他命所用等語（見本院卷第41
    、108 頁），可知如附表編號3 所示之物，與被告本案販賣
    毒品行為無關，爰不於本案宣告沒收，附此敘明。
五、據上論斷，依刑事訴訟法第299條第1項前段判決如主文。
本案經檢察官李承陶提起公訴，檢察官林弘捷、林奕瑋到庭執行
職務。
中    華    民    國   110    年    11    月    17    日
                  刑事第八庭  審判長法  官  許雅婷
                                    法  官  郭書綺
                                    法  官  葉作航
以上正本證明與原本無異。
如不服本判決應於收受判決後20日內向本院提出上訴書狀，並應
敘述具體理由。其未敘述上訴理由者，應於上訴期間屆滿後20日
內向本院補提理由書(均須按他造當事人之人數附繕本)「切勿逕
送上級法院」。
                                    書記官  蔡明燕
中    華    民    國   110    年    11    月    18    日
附表：
┌──┬────┬─────────┬──────────┬───────┐
│編號│物品名稱│  數  量          │證據資料            │沒收依據      │
│    │        │                  │                    │              │
├──┼────┼─────────┼──────────┼───────┤
│1   │手機    │1 支              │扣押物品目錄表（偵卷│毒品危害防制條│
│    │        │（搭配門號：096819│第57頁）            │例第19條第1項 │
│    │        │0933號、IMEI1 ：35│                    │              │
│    │        │0000000000000 號、│                    │              │
│    │        │IMEI2 ：0000000000│                    │              │
│    │        │32683號）         │                    │              │
├──┼────┼─────────┼──────────┼───────┤
│2   │甲基安非│2 包（含袋重1.2609│①扣押物品目錄表（偵│毒品危害防制條│
│    │他命    │公克）            │  卷第57頁）        │例第18條第1 項│
│    │        │                  │②真實姓名與尿液、毒│前段          │
│    │        │                  │  品編號對照表、藥物│              │
│    │        │                  │  檢驗報告（偵卷第67│              │
│    │        │                  │  、147 頁）        │              │
├──┼────┼─────────┼──────────┼───────┤
│3   │毒品殘渣│2包               │扣押物品清單（偵卷第│不予沒收      │
│    │袋      │                  │149頁）             │              │
└──┴────┴─────────┴──────────┴───────┘
附錄本案論罪科刑法條全文：
修正前毒品危害防制條例第4條
製造、運輸、販賣第一級毒品者，處死刑或無期徒刑；處無期徒
刑者，得併科新臺幣二千萬元以下罰金。
製造、運輸、販賣第二級毒品者，處無期徒刑或七年以上有期徒
刑，得併科新臺幣一千萬元以下罰金。
製造、運輸、販賣第三級毒品者，處七年以上有期徒刑，得併科
新臺幣七百萬元以下罰金。
製造、運輸、販賣第四級毒品者，處五年以上十二年以下有期徒
刑，得併科新臺幣三百萬元以下罰金。
製造、運輸、販賣專供製造或施用毒品之器具者，處一年以上七
年以下有期徒刑，得併科新臺幣一百萬元以下罰金。
前五項之未遂犯罰之。